【裁判字號】    99,裁,1440
【裁判日期】    990624
【裁判案由】    商標異議
【裁判全文】
最  高  行  政  法  院  裁  定
                                      99年度裁字第1440號
上  訴  人  芮寶生醫股份有限公司
代  表  人  甲○○
                        送達代收人  黃靖妃
                        區復興南路1段245號15樓之1
訴訟代理人  陳志偉律師
被 上訴 人  經濟部智慧財產局
代  表  人  王美花
參  加  人  達灣生化科技股份有限公司
代  表  人  丙○○
訴訟代理人  劉法正律師
            楊祺雄律師
上列當事人間商標異議事件，上訴人對於中華民國99年2月25日
智慧財產法院98年度行商訴字第204號行政判決，提起上訴，本
院裁定如下：
    主  文
上訴駁回。
上訴審訴訟費用由上訴人負擔。
    理  由
一、按依據智慧財產案件審理法第32條規定提起上訴者，即應適
    用行政訴訟法關於上訴審程序相關規定。對於智慧財產法院
    行政判決之上訴，非以其違背法令為理由，不得為之，行政
    訴訟法第242條定有明文。依同法第243條第1項規定，判決
    不適用法規或適用不當者，為違背法令；而判決有同條第2
    項所列各款情形之一者，為當然違背法令。是當事人對於智
    慧財產法院行政判決上訴，如依行政訴訟法第243條第1項規
    定，以智慧財產法院判決有不適用法規或適用不當為理由時
    ，其上訴狀或理由書應有具體之指摘，並揭示該法規之條項
    或其內容；若係成文法以外之法則，應揭示該法則之旨趣；
    倘為司法院解釋或本院之判例，則應揭示該判解之字號或其
    內容；如以行政訴訟法第243條第2項所列各款情形為理由時
    ，其上訴狀或理由書，應揭示合於該條項各款之事實。上訴
    狀或理由書如未依此項方法表明，或其所表明者與上開法條
    規定不合時，即難認為已對智慧財產法院行政判決之違背法
    令有具體之指摘，其上訴自難認為合法。
二、本件上訴人對於智慧財產法院98年度行商訴字第204號行政
    判決（下稱原判決）提起上訴，雖略以：(一)據以異議商標縱
    有參加人先使用之情，惟上訴人申請註冊系爭商標之時間，
    顯係於據以異議商標註冊之後，主觀上及客觀上均無以不正
    競爭之行為搶先註冊之情事，縱使據以異議商標嗣經郭沛青
    撤銷註冊，再由參加人復為申請，亦難謂上訴人系爭商標之
    申請有何明知他人先使用之商標存在，卻搶先註冊之情事，
    系爭商標註冊之申請顯非商標法第23條第1項第14款適用之
    列；惟原判決未究明據以異議商標與註冊第01168178號商標
    實質上乃同一商標，且系爭商標申請註冊時，據以異議商標
    早以第01168178號商標註冊在先，且嗣後業已註銷之事實，
    實與商標法第23條第1項第14款所謂「明知他人先使用」之
    商標存在，卻「搶先註冊」之情形不盡相符等情，錯誤認定
    參加人先使用之「RBC」、「RBC及圖」商標為本件據以異議
    商標，自始至終均未以註冊第01168178號商標為據以異議商
    標，該註冊第01168178號商標之存在與否，與本件並不相干
    云云，洵與客觀事實有悖，其認事用法顯有違誤；原判決未
    究明上訴人申請註冊系爭商標當時之客觀情事，上訴人顯無
    明知參加人先使用據以異議商標，卻以不正競爭行為搶先註
    冊之惡意，且亦無證據證明「RBC」、「RBC及圖」為參加人
    所創，實與商標法第23條第1項第14款之規範意旨有別，而
    有判決不適用法規或適用不當之違法；(二)系爭商標與據以異
    議商標兩者間，如以商標圖樣整體觀察，不論外觀、寓意觀
    念、讀音均顯然不同，如以其構成商標之主要部分觀察，兩
    者間亦有特別顯著之差異，自不構成近似；惟原判決未踐行
    兩商標圖樣整體為觀察比較，即遽以英文字母「RBC」部分
    割裂比較，顯違反混淆誤認之虞審查基準第5條第5項第2款
    第3目之規定，而有不適用法規或適用不當之違法；(三)系爭
    商標與據以異議商標之英文字母「RBC」，一經割裂，則為
    「紅血球」專有名詞之縮寫，於生化檢驗上經常使用，並無
    商標之識別性，是否得為構成商標之主要部分，非無疑義，
    惟原判決就此部分俱未說明，顯有判決不備理由之違法；(四)
    原判決亦未見系爭商標與據以異議商標兩者「RBC」之文字
    設計顯然不同，墨色中國結圖樣與圓形血滴圖樣間，亦具有
    特別顯著之差異，率以英文字母「RBC」割裂為觀察，遽認
    系爭商標與據以異議商標構成近似，顯有判決違背經驗法則
    之違誤等語，為其論據。惟核上訴狀所載內容，或係重述其
    在原審業經主張而為原判決摒棄不採之陳詞，或係就原審取
    捨證據、認定事實之職權行使事項，指摘其為不當，或係就
    原審所為論斷或駁斥其主張之理由，泛言原判決有不備理由
    或不適用法規或適用不當之違法，而未具體表明原判決究竟
    有如何合於不適用法規或適用不當、或有行政訴訟法第243
    條第2項所列各款之情形，尚難認為已對原判決之如何違背
    法令有具體之指摘。依首揭規定及說明，應認其上訴為不合
    法，應予駁回。
三、據上論結，本件上訴為不合法。依行政訴訟法第249條第1項
    前段、第104條、民事訴訟法第95條、第78條，裁定如主文
    。
中    華    民    國    99    年    6     月    24    日
                    最高行政法院第四庭
                        審判長法官  劉  鑫  楨
                              法官  侯  東  昇
                              法官  林  文  舟
                              法官  曹  瑞  卿
                              法官  陳  鴻  斌

以  上  正  本  證  明  與  原  本  無  異
中    華    民    國    99    年    6     月    24    日
                              書記官  吳  玫  瑩

司法院資訊處製作；財團法人民間司法改革基金會備份。
